【裁判字號】    98,交抗,2754
【裁判日期】    981124
【裁判案由】    違反道路交通管理處罰條例
【裁判全文】
臺灣高等法院交通事件裁定            98年度交抗字第2754號
抗  告  人
即受處分人    甲○○
上列抗告人因違反道路交通管理處罰條例案件，不服臺灣臺北地
方法院，中華民國98年10月9日所為裁定（98年度交聲字第1873
號），提起抗告，本院裁定如下：
    主  文
抗告駁回。
    理  由
一、按駕駛人駕駛汽車（依道路交通管理處罰條例第3條第8款規
    定，汽車包括機器腳踏車即機車），應遵守道路交通標誌、
    標線、號誌之指示，並服從交通指揮人員之指揮；機器腳踏
    車行駛之車道，應依標誌或標線之規定行駛，道路交通安全
    規則第90條、第99條第1項前段分別定有明文。次按「汽車
    駕駛人，爭道行駛有下列情形之一者，處新臺幣（下同）60
    0元以上1800元以下罰鍰：十三、機器腳踏車，不在規定車
    道行駛」，道路交通管理處罰條例第45條第13款亦規定甚明
    。從而，機車駕駛人若有不依標線規定行駛於規定車道，而
    與其他車輛爭道行駛之違規行為經警舉發，且於舉發通知單
    上所載應到案日期前提出申訴者，交通事件裁決機關應依道
    路交通管理處罰條例第45條第13款、違反道路交通管理事件
    統一裁罰基準及處理細則（下稱處理細則）第44條第1項及
    違反道路交通管理事件統一裁罰基準表（下稱基準表）之規
    定，對該機車駕駛人裁處600元之罰鍰，並依道路交通管理
    處罰條例第63條第1項第3款規定記違規點數1點。
二、原處分意旨略以：本件異議人即受處分人甲○○於民國（下
    同）98年1月19日上午9時25分許，騎乘車牌號碼MEK-010號
    重型機車，行經臺北市○○○路○段之道路時，經臺北市政
    府警察局交通警察大隊員警拍照採證，並以「機車行駛禁行
    車道」之違規行為為由製單舉發；嗣原處分機關調查結果，
    仍認受處分人確有上開違規行為，乃依道路交通管理處罰條
    例第45條第13款、第63條第1項第3款、處理細則第44條第1
    項及基準表等規定，於98年4月30日以板監裁字裁41-AS0000
    000號裁決書裁處受處分人罰鍰600元及記違規點數1點在案
    。上開各情，有臺北市政府警察局舉發違反道路交通管理事
    件通知單（單號：北市警交大字第AS0000000號）、交通部
    公路總局臺北區監理所板橋監理站98年4月30日板監裁字裁
    41-AS0000000號裁決書在卷可稽。
三、異議意旨略以：伊當日騎乘機車行經該路段，尾隨於「綠13
    」公車之後方，依規定行駛於指定車道，惟因該公車始終佔
    據機慢車道並逐漸減速行駛，幾近停頓，而該路段係劃設白
    虛線之標線，並非禁止變換車道之雙白實線，自屬可以超越
    行駛之路段，乃從左方車道超越慢速行駛，並非違規行駛於
    禁行機車道上，亦非違規爭道行駛行為，為此聲明異議，請
    求撤銷原處分云云。
四、原裁定以：
（一）受處分人於98年1月19日上午9時25分許，騎乘車牌號碼ME
      K-010號重型機車，行經臺北市○○○路○段之道路時，行
      駛於劃設「禁行機車」黃色標線內側第二車道之事實，有
      採證照片在卷可稽（原審卷第8頁至第10頁），且為受處
      分人所不爭執。受處分人雖辯稱該處車道係劃設白色虛線
      ，自屬可以超車之路段云云。惟按駕駛人駕駛汽機車，應
      遵守道路交通標誌、標線、號誌之指示，並服從交通指揮
      人員之指揮；機器腳踏車行駛之車道，應依標誌或標線之
      規定行駛，道路交通安全規則第90條、第99條第1項前段
      分別定有明文。本件如採證照片所示之羅斯福路6段道路
      ，內側二車道之路面上均劃設有「禁行機車」之黃色標線
      ，足見該二車道屬禁止機車行駛之車道，機車駕駛人自應
      遵守車道標線之規定。又該段道路雖係劃設白色虛線，惟
      既已於內側二車道標示「禁行機車」等字樣，機車駕駛人
      自不得變換行駛至禁行機車車道，其理甚明，受處分人辯
      稱該處可超車，乃自外側車道變換至內側車道超越慢速行
      駛阻擋之公車云云，自非有據。
（二）又交通及道路主管機關為有效維持行車安全與秩序，乃依
      其職權進行各項交通號誌、標誌及標線之設置規劃，主管
      機關之所以於本件羅斯福路6段之內側二車道劃設「禁行
      機車」標線，無非係因該路段道路甚寬、車道眾多，車流
      量甚大，為有效管理汽車與機車之行駛路線，遂規劃設置
      內側二車道均為禁行機車車道，以避免汽、機車因體積、
      速度、行駛特性之不同，造成相互爭道行駛之情形。依本
      件警方連續拍攝之採證照片以觀，受處分人騎乘機車原行
      駛於外側第二車道，因見前方有公車，乃向左跨越行駛至
      劃有「禁行機車」標線之內側第二車道，自已違反交通標
      線之規定，與其他車輛爭道行駛至明，受處分人辯稱並非
      爭道行駛，洵不足採。又受處分人前方雖有公車行駛，惟
      該公車係行駛於外側第二車道，尚有外側第一車道可供機
      車通行，此觀採證連續拍攝照片中除受處分人外，其餘機
      車騎士均從外側第一車道超越該公車，或行駛於外側第二
      車道，卻僅有受處分人行駛於「禁行機車」車道上，受處
      分人未依標線指示行駛，當屬違規行為。本件事證明確，
      受處分人違規行為堪以認定，應依法裁罰。
（三）綜上所述，受處分人確有「機器腳踏車，不在規定車道行
      駛」之違規行為，惟其已於舉發通知單所載應到案期限內
      提出陳述，從而原處分機關依道路交通管理處罰條例第45
      條第13項、第63條第1項第3款、處理細則第44條第1項及
      基準表之規定，裁處受處分人罰鍰600元並記違規點數1點
      ，核無違誤，本件受處分人之異議為無理由，應予駁回。
五、抗告意旨略以：抗告人即受處分人係因從左方超越慢速行駛
    之前開公車，並非違規行駛於禁行機車道上，且抗告人並未
    違反道路交通安全規則，依行政程序法第4、8、9、10條規
    定，不應處罰抗告人，且本件抗告人之超車行為乃基於行車
    受阻，始依法超越前車，並無故意或過失而違反道路交通安
    全規則之可言，且當日係屬星期一上班尖峰時間，抗告人如
    照原裁定所述自該公車右方超車，則抗告人勢必需先倒車方
    有足夠空間自該公車右方超車，但如此則又將違反道路交通
    管理處罰條例第33條第1項第4款、第7款之規定，原裁定自
    相矛盾且違法不當云云。
六、經查：
（一）按機器腳踏車行駛之車道，應依標誌或標線之規定行駛；
      「禁行機車」標字，用以告示本車道禁止汽缸總排氣量未
      滿550立方公分之機器腳踏車通行。繪設於路段起點。路
      段過長時，得於路段中加繪之，道路交通安全規則第99條
      第1項前段、道路交通標誌標線號誌設置規則第178條第1
      項分別定有明文；再按汽車駕駛人，爭道行駛有機器腳踏
      車，不在規定車道行駛之情形者，處新臺幣600元以上180
      0元以下罰鍰，並記違規點數1點，道路交通管理處罰條例
      第45條第13款、第63條第1項第1款亦分別定有明文。
（二）抗告人於98年1月19日上午9時25分許，騎乘車牌號碼MEK-
      010號重型機車，行經臺北市○○○路○段之道路時，經臺
      北市政府警察局交通警察大隊員警拍照採證，並以「機車
      行駛禁行車道」之違規行為為由製單舉發等事實，為抗告
      人所是認，此並有臺北市政府警察局舉發違反道路交通管
      理事件通知單、交通部公路總局臺北區監理所板橋監理站
      裁決書各1份及舉發照片5張附卷可按（原審卷第7頁、第
      8頁至第10頁、第13頁）；而依舉發照片以觀，羅斯福路6
      段係四線車道，內側第一、二車道路面劃設「禁行機車」
      標線，抗告人騎乘機車行駛於內側第二車道，從拍攝之照
      片中，清楚可見抗告人騎乘機車進入了內側第二車道，而
      行駛於「禁行機車」之車道內；觀諸上開採證照片，上開
      路段為四線道路，其內側二車道劃有「禁行機車」標線，
      抗告人騎乘機車自應遵守該規定，且該路段外側二車道為
      慢車道，可供機車行駛乙情，有舉發現場照片在卷可稽，
      是該路段之道路規劃，顯已考量該地車行種類、車流量、
      周圍道路路況，據此設計分道限制，縱抗告人遭舉發當時
      慢車道上確有公共汽車慢速行進，同車道之機車駕駛人仍
      應遵道行駛，並調節行車速度，再循序漸進，以維護交通
      安全，非謂一旦遇有前方車輛慢速行駛，形成阻礙即可逕
      自駛入禁行機車道，以達超車目的，此與立法者形諸交通
      法規所欲保障行車安全之初衷尤為相左。揆諸上開規定，
      抗告人違規行為至為明確。矧抗告人為經合法考試取得駕
      駛執照之駕駛人，對於其所應遵守之交通規則，應知之甚
      稔，況依採證照片所示，抗告人行駛之車道地面，已明顯
      標示「禁行機車」之標線，抗告人之違規行為事證明確，
      竟仍執前開情詞漫指原裁定違法不當，並任憑己意曲解法
      令，毫無守法觀念，原處分機關據以裁罰，於法有據。原
      審以本件異議人聲明異議為無理由，依道路交通案件處理
      辦法第19條之規定，裁定異議駁回，經核即無不合。抗告
      人抗告意旨仍執陳詞，指摘原裁定不當，為無理由，應予
      駁回。
據上論斷，應依道路交通案件處理辦法第26條，刑事訴訟法第41
2條，裁定如主文。
中    華    民    國    98    年    11    月    24   日
                  交通法庭  審判長法  官  高明哲
                                  法  官  林洲富
                                  法  官  高玉舜
以上正本證明與原本無異。
不得再抗告。
                                  書記官  許雅淩
中    華    民    國    98    年    11    月    24    日


司法院資訊處製作；財團法人民間司法改革基金會備份。
